【裁判字號】    99,訴緝,14
【裁判日期】    990723
【裁判案由】    毒品危害防制條例
【裁判全文】
臺灣士林地方法院刑事判決              99年度訴緝字第14號
公  訴  人  臺灣士林地方法院檢察署檢察官
被      告  丙○○
指定辯護人  本院公設辯護人乙○○
上列被告因違反毒品危害防制條例案件，經檢察官提起公訴（95
年度偵字第13577 號），本院判決如下：
    主  文
丙○○販賣第二級毒品，累犯，處有期徒刑柒年陸月。扣案仿CO
LT廠CALIBER 25型改造手槍壹把（槍枝管制編號0000000
000號，含彈匣壹個）、不具殺傷力之子彈1 顆均沒收。
    事  實
一、丙○○前因違反麻醉藥品管制條例、贓物等案件，分別經臺
    灣板橋地方法院、臺灣高等法院判處有期徒刑1 年、5 年6
    月、7 月、3 月確定，合併應執行有期徒刑7 年，入監執行
    後於民國86年5 月21日假釋出監，嗣經撤銷假釋執行殘刑，
    至92年12月14日縮刑期滿執行完畢。詎仍不知悛悔，明知安
    非他命係毒品危害防制條例列管之第2 級毒品，不得持有、
    販賣，另可發射金屬或子彈具有殺傷力之各式槍砲亦屬槍砲
    彈藥刀械管制條例列管物品，非經中央主管機關許可亦不得
    持有，竟基於販賣第二級毒品以牟利及持有具殺傷力槍枝之
    犯意，於94年5 月30日晚間7 時許，在臺北縣淡水鎮○○路
    附近，與丁○○商議以丁○○（其持有槍彈部分另由本院判
    決）所有具殺傷力之仿COLT廠CALIBER 25型改造手槍1 把（
    槍枝管制編號0000000000，含彈匣1 個）、不具殺傷力之子
    彈1 顆（以下合稱系爭扣案槍彈）為對價，而由丙○○販賣
    第2 級毒品安非他命30公克予丁○○，嗣經二人依上開槍彈
    實際價值，議定丙○○應交付之安非他命數量為9 公克，丙○○即將9 公克之安非他命販賣予丁○○，並收取丁○○所
    交付以作為對價之上開槍彈後無故持有之。嗣於94年6 月1
    日凌晨0 時40分許，經警循線在臺北縣板橋市○○路○ 段火
    車站前查獲丙○○，當場在丙○○所駕駛之自小客車上起出
    丙○○另案向真實姓名年籍不詳綽號「小惠」、「姐仔」之
    成年女子取得之槍枝1 把及子彈3 顆（此部分未據起訴，且
    經送驗後除其中2 顆子彈具殺傷力【惟經鑑驗試射後均已失
    其違禁物性質，亦未經檢察官同時聲請宣告沒收】外，其餘
    槍彈均不具殺傷力）後，據此合理事實懷疑丙○○另持有其
    他槍械而加以詢問，丙○○始供出上情，並引導員警於同日
    上午7 時50分許前往臺北縣永和市○○○路○ 段與光復街口
    起出上開槍彈。
二、案經臺北縣政府警察局海山分局報告臺灣士林地方法院檢察
    署檢察官偵查起訴。
    理  由
壹、證據能力部分：
一、被告自白任意性部分：
    被告於本院96年12月25日、99年3 月24日準備程序中雖稱其
    於警詢中有遭甲○○警員刑求，自白不實云云（見本院96年
    度訴緝字第73號卷第53頁、本院卷第100 頁背面、101 頁正
    面），惟據證人甲○○警員於本院99年6 月10日審理中具結
    證稱：伊並未刑求被告或對被告不法取供等語（見本院卷第
    178 頁）明確，被告於同日審理中亦稱：伊無問題詢問證人
    甲○○，亦不再主張刑求抗辯等語（見本院卷第178 頁），
    被告復未提出其他事證為佐，自難認其於本院準備程序中之
    刑求抗辯可採，不足影響其警詢供述之證據能力，合先敘明
    。
二、按被告以外之人於檢察事務官、司法警察官或司法警察調查
    中所為之陳述，與審判中不符時，其先前之陳述具有較可信
    之特別情況，且為證明犯罪事實存否所必要者，得為證據。
    刑事訴訟法第159 條之2 定有明文。查本件被告以外之人即
    證人丁○○於94年6 月1 日警詢時所為之陳述（見98年度毒
    偵字第1355號卷第27至30頁），與其嗣於本院99年6 月10日
    審理中結證所述（見本院卷第167 頁背面至175 背面頁）不
    符（詳下述），本院審酌其於警詢中之證述距案發日較近，
    當時記憶自較深刻，可立即反應所知，不致因時隔日久而遺
    忘案情，且較無來自被告同庭在場之壓力而出於虛偽不實之
    指證，或事後串謀而故為迴護被告之機會，揆諸上開說明，
    其於警詢中所為之陳述，客觀上應具有較可信之特別情況，
    且亦為證明犯罪事實存否所必要（詳下述），依上揭規定，
    其於警詢中之證言自有證據能力。
三、按被告以外之人於偵查中向檢察官所為之陳述，除顯有不可
    信之情況者外，得為證據，刑事訴訟法第159 條之1 第2 項
    定有明文。本件證人丁○○於94年6 月1 日於偵查中向檢察
    官所為之陳述雖未經具結，惟依其所述內容核與其前於同日
    警詢中所述相符，且無顯不可信之情況（詳下述），有證據
    能力；至其於94年10月28日偵查中向檢察官所為之陳述，亦
    未經具結（被告於當日供述最後雖曾經檢察官告知偽證處罰
    及具結義務後在證人結文上具結，惟此後檢察官僅詢問其交
    予被告之槍枝是哪一支，並未詢及其他犯罪事實，見偵卷第
    頁），且所述並無特別可信情事，無證據能力，惟仍得作為
    彈劾證據。
四、本件雙方所提出經本院加以審酌之下列相關書面供述證據，
    業經檢察官、被告及辯護人於準備程序均不爭執其證據能力
    並同意作為證據（見本院96年度訴緝字第73號卷第55頁、本
    院卷第101 頁背面），且於言詞辯論終結前未聲明異議，本
    院審酌該等書面陳述作成之情況，核無違法取證或其他瑕疵
    ，且與待證事實具有關聯性，認為以之作為證據為適當，依
    刑事訴訟法第159 條之5 規定，亦得採為證據。
貳、實體方面：
一、訊據被告丙○○僅坦承持有具殺傷力改造槍枝犯行，矢口否
    認有何販賣第二級毒品犯行，於94年6 月1 日警詢中辯稱：
    警方於94年6 月1 日0 時40分許在臺北縣板橋市○○路○段
    前，在伊所駕駛之車號DF-7848 號自小客車上搜索如附表所
    示之槍彈均為其本人所有，來源是臺北縣泰山鄉一個綽號「
    小惠」、「姐姐」的成年女子所寄放的；另伊有向丁○○借
    用1 支改造手槍及1 顆子彈，當時伊與丁○○協定好是由伊
    以30公克的安非他命向他換取1 支改造手槍及1 顆改造子彈
    ，丁○○有在臺北縣淡水鎮○○路104 號前試射1 發給伊看
    ，後來丁○○於94年5 月30日19時許在臺北縣淡水鎮○○路
    上，在伊所駕駛的自小客車內將系爭扣案槍彈交給伊，即伊
    帶同警方於94年6 月1 日前往臺北縣永和市○○○路○段與
    光復街口第一顆榕樹下起出之槍彈等語（見94年度偵字第62
    07號卷【下稱偵卷】第22、24、25頁），於94年6 月1日 偵
    訊中稱：94年6 月1 日警方查獲的2 把槍枝中，其中1把 黑
    色的道具槍是一位住在泰山的「姐仔」於94年5 月下旬在泰
    山交給伊的，她叫伊幫她找零件，另1 把白色的手槍是伊於
    94年5 月30日晚上在淡水向丁○○借來防身用的，除了這把
    槍，丁○○還有給伊2 顆子彈；伊沒有試射過上開槍枝，只
    有拉動槍機，但會卡住無法擊發，伊只是用來嚇唬人家，伊
    曾經與丁○○說要用30公克的安非他命來跟他換上開槍彈，
    但這只是伊與丁○○說好玩的，實際上在他給伊槍枝時，伊
    只有當場給他約9 公克安非他命等語（見偵卷第90、91頁）
    ，嗣於本院96年3 月27日準備程序改稱：伊承認持有槍枝，
    但伊沒有販賣毒品予丁○○，當時伊去找丁○○時，他說那
    把扣案白色的玩具槍故障，要伊拿去修理，後來伊被抓到海
    山分局供出丁○○，在警局時那把槍也是壞掉的，是卡死的
    ，扳機也不能拉，不知後來為何鑑定回來變成是有殺傷力，
    後來伊看照片，他們好像把槍重新拆掉重新組裝，鑑定報告
    認為有殺傷力，但伊認為沒有殺傷力等語（見本院96年度訴
    字第95號卷第34頁），於本院96年12月25日準備程序中先稱
    ：伊沒有販賣安非他命給丁○○，且伊所持有之槍枝即車子
    裡面找到的那一把槍並無殺傷力，至於丁○○的那把槍並沒
    有經過伊的手，94年5 月30日下午7 時在台北縣淡水鎮○○
    路附近，丁○○在伊的小客車上有交付1 把改造手槍及不具
    殺傷力的子彈1 顆，但當時丁○○跟伊朋友在一起，後來槍
    彈是伊朋友拿走的等語（見本院96年度訴緝字第73號卷第52
    頁），後改稱：伊有可能忘記了，因為已經2 年多了，實際
    上丁○○確實有交給伊1 把槍沒錯，他說那把槍卡死，看伊
    可不可以找朋友修理，後來警方查獲的時候那把槍也是卡死
    的，伊不知道為何後來鑑定報告認為具有殺傷力；伊之前在
    警局說與丁○○協定好以30公克安非他命換1 把改造手槍及
    子彈等語，是因為當時伊在警局有被刑求，故當時所言不實
    ，事實上是丁○○把槍交給伊，怕伊將來不還給他，所以要
    伊拿安非他命抵押在他那邊，等將來槍拿回去時，他再把安
    非他命還給伊；94年6 月1 日伊在文化路先被警察查到，後
    來被帶到警局作筆錄時，伊有打電話叫伊朋友把放在永和市
    ○○○路一段與光復街口的槍彈交出來，因為是伊朋友拿去
    的，但那時候警察根本就知道，因為有線民去報；伊於94
    年5 月30日下午7 時許，在淡水鎮○○路伊的自用小客車內
    ，確有交安非他命9 公克予丁○○，就是上述拿來做抵押用
    的；伊承認持有具殺傷力改造手槍罪，否認有販賣第二級毒
    品罪等語（見本院96年度訴緝字第73號卷第53、54頁），於
    本院99年3 月24日準備程序中稱：伊是跟丁○○借槍彈，至
    於伊有無於94年5 月30日晚上7 時許在淡水鎮○○路拿安非
    他命與丁○○換取槍彈，伊已記不起來，也不記得伊是否是
    在當時拿到槍彈，因當時丁○○不是直接交給伊，是交給與
    伊同車綽號「阿堯」的朋友，伊不知道他的真實姓名及聯絡
    方式，當時完整交付槍彈的過程伊已記不起來；伊之前於警
    詢的自白有被甲○○警員刑求，實際情形如伊於96年12月25
    日於法官訊問時所陳述（按：即本院96年度訴緝字第73號卷
    第53 頁 所示），丁○○交付的槍枝是沒有殺傷力的，雖然
    伊沒有試射過，但外觀看起來滑套就卡住了，查獲當天海山
    分局還在伊面前拆解那把槍，那時滑套還是卡住的，還有拍
    照，後來送鑑定回來照片又變得不一樣；但伊承認持有具殺
    傷力手槍，僅否認販賣第二級毒品罪，扣案有殺傷力的槍是
    伊帶警方到永和取出的等語（見本院卷第100 頁背面至101
    頁背面），於本院99年6 月10日審理中稱：伊已不記得伊給
    了丁○○多少重量的安非他命，當時伊自己有在施用安非他
    命，一次都是買1 兩，比較便宜，所以有多的可以給丁○○
    ，但伊交給丁○○的安非他命不是要跟他拿槍的對價；就丁○○交給伊的扣案有殺傷力槍枝，伊已忘了要做何用途；伊
    一開始是要向丁○○借槍，但試射後發現滑套卡住，所以伊
    要拿去找朋友修理，伊知道丁○○有在改造槍枝等語（見本
    院卷第181 、182 頁）。經查：
  (一)經核被告上開所述，就其於警詢中所稱與丁○○間協定以30
    公克安非他命換取槍彈乙節究係與丁○○間之玩笑話，或係
    其遭警方刑求後所為之不實自白、其交付安非他命予丁○○
    之目的究係直接換取槍彈之對價，或係做為借取槍彈之抵押
    品、丁○○係直接將槍彈交付予其，或係交付予其友人等節
    ，前後所述明顯不符，容有圖卸之情，已難認其所辯可採。
  (二)證人丁○○於94年6 月1 日警詢中陳稱：被告說要以市價約
    2 萬5 千元至3 萬元之30公克安非他命向伊換取手槍，後來
    伊於94年5 月30日19時許，在淡水鎮○○路104 號前試射1
    發子彈給被告看，目前槍枝在被告那裡等語（見偵卷第30頁
    ），於94年6 月1 日偵訊中陳稱：被告有給伊9.6 公克的安
    非他命，因他說要向伊借槍，槍是伊的一個「哥哥」借伊的
    ，另外還有2 顆子彈，伊是於94年5 月30日晚上7 時許在淡
    水交槍給被告，有試射，但沒有擊發，是在退彈時掉在地上
    才擊發的，伊告訴被告因「哥哥」有在吸食安非他命，要他
    多少給「哥哥」一點安非他命，所以被告就給伊9.6 公克之
    安非他命，伊就把安非他命拿給「哥哥」等語（見偵卷第92
    、93頁）明確，觀其前後所述，就被告確與其協定以交付安
    非他命作為向其取槍之對價之重要情節，互核大致相符，亦
    與被告前於同日警詢中所述情節相符（按：見偵卷第25頁）
    ，至證人丁○○嗣於本院99年6 月10日審理中雖具結證稱：
    伊與被告是好朋友，常常聯繫，在94年6 月1 日前幾天，被
    告說要來找伊，跟伊借槍，伊不知道他為何要借槍，當時他
    也沒說何時要還，伊就把本件扣案中比較小把的銀色槍枝借
    給被告，借了之後，因為伊與他都有吸毒，被告問伊那邊還
    有沒有毒品，伊說沒有，被告就拿8 、9 公克安非他命給伊
    ，說不然這些你拿去施用，伊就收下來，當時被告並沒有提
    到向伊借的槍枝和他請伊的安非他命間有何關係，這是兩回
    事，被告是主動向伊借槍，他交毒品給伊這件事情純粹是現
    場偶然發生情況，事前沒有講好；後來被告於94年6 月1日
    跟伊約在淡水鎮○○街51巷21號前，說要把上開向伊借的槍
    還給伊，等伊到了那邊後，就被警察制伏，當時伊身上還有
    上開被告請伊的8 、9 公克安非他命中吸剩下的安非他命，
    一併被警查獲；伊於警詢中確有說過被告要以30公克價值約
    1 萬5 千元至3 萬元之安非他命來跟伊換取手槍、94年5 月
    30日下午7 時伊與被告在學府路一起在便利商店前拿槍試射
    過等語（按：見偵卷第30頁），但其實伊所謂被告用30公克
    安非他命來換槍乙節是不實在的；（經審判長提示94保管48
    8 號扣案證物，詢問扣案2 枝槍枝哪枝是其交予被告後）伊
    交給被告的是槍枝管制編號0000000000的這把槍，一開始是
    要借給他，沒有說要借多久，伊交槍前有在淡水鎮試射過，
    那時候可以擊發，但擊發後伊覺得滑套卡卡的，怪怪的，伊
    沒有再試試看能不能再試射，被告就說沒關係，他拿去處理
    ，後來才衍生是借他還是讓他拿去修理這個狀況；伊於94年
    6 月1 日偵訊中稱因槍枝是「哥哥」的，被告要跟伊拿槍時
    ，伊就叫被告多少拿一點安非他命給「哥哥」用，被告因而
    給伊9.6 公克安非他命等語（按：見偵卷第92頁），是伊為
    了避重就輕的講法，因為那時伊案件很多，其實槍彈是伊於
    93 年 底買來的，當時伊總共買了成品、半成品的槍及子彈
    、底火、火藥、其他工具，整批一共10萬元，伊於94年間總
    共被查獲將近10把槍，（後改稱）伊好像沒有買成品的槍，
    都是買半成品，伊再自己改造完成，伊交給被告的這把槍也
    是這種情形；伊已忘了之前於94年10月28日偵訊中有無提到
    因為伊拿槍彈給被告，被告就拿毒品給伊抵押，一物抵一物
    等語（按：見偵卷第110 頁），但本件槍枝確實是伊交付給
    他，且槍跟毒品間沒有關係，那把槍是好的或壞的伊不知道
    ，有沒有交給他修理伊也忘了；伊於偵訊中稱因為被告幫伊
    把槍拿去修，他就拿毒品給伊抵押，一物抵一物等語，及因
    為伊不想用被告給的毒品抵押物，所以就拿給哥哥等語都不
    實在，被告確實有給伊9.6 公克的安非他命，但根本沒有「
    哥哥」這個人，伊是捏造出來為自己卸責，伊跟檢察官說被
    告交付的毒品是抵押品也是為了自己而說謊，且因為伊不太
    懂法律，只知道後來伊被起訴改造槍枝，又聽人說改造跟出
    借是二回事，為了怕再被起訴才捏造一個哥哥出來；伊是94
    年6 月1 日凌晨被警查獲，之後於同日凌晨3 時40分在伊位
    於臺北縣淡水鎮○○路2 號8 樓801 室的住處搜索查到的安
    非他命為0.3 公克，伊已忘了是不是被告幾一天或前幾天給
    伊的，也忘了伊施用了幾次後被查到，時間伊真的忘記，也
    不確定被告交給伊的毒品有沒有轉交給別人，因伊前後被查
    獲好幾次，時間點搞混了，也有可能是有其他毒品沒有被搜
    到；伊已忘了被告給伊安非他命時伊有無秤重，可能是伊或
    被告有秤重，但不可能是伊與被告事前有講好1 公克多少錢
    ，槍枝多少錢來核算數目，因為9.6 公克的安非他命價值僅
    7 、8 千元，不可能足夠買那支槍，那支槍市價要好幾萬元
    等語（見本院卷第167 頁背面至175 頁正面），而翻異前詞
    ，改稱被告所交付之安非他命與扣案具殺傷力槍枝間並無關
    聯云云，惟此節核與其前於94年6 月1 日警詢及偵訊中所述
    不符，且證人既已自承其於先前證述中有維護被告之意（見
    本院卷第171 頁背面），於本院審理中與被告當庭面對，益
    難期其證言全無偏頗，況其於本院審理中亦另證稱：伊本案
    警詢中係與被告分開製作筆錄，就伊所謂被告要用30公克安
    非他命向伊換槍乙節，伊亦未事前與被告串供；於本案偵訊
    中並未遭檢察官不法取供，且伊雖對被告帶警察抓伊的事有
    點生氣，不過並沒有因此想要編詞陷害被告等語（見本院卷
    第170 頁背面、171 頁至172 頁正面），倘前述被告與丁○○協定由被告以30公克安非他命向丁○○換槍乙節非屬實在
    ，被告與丁○○既未事前串供，竟可於警詢中為一致之陳述
    ，實有悖於經驗法則，丁○○復自承於94年6 月1 日偵訊中
    之供述係出於其自由意志，自堪認其於94年6 月1 日警詢、
    偵訊中所述屬實。至丁○○交付予被告之槍彈數量部分，被
    告及丁○○於偵訊中雖均曾稱係1 支手槍及2 顆子彈等語（
    見偵卷第91、92頁），惟查被告於初始警詢中即稱僅有1 支
    手槍即1 顆子彈（見偵卷第25頁），參以本件在永和市○○○路與光復街口亦僅起出扣案具殺傷力手槍1 支及1 顆子彈
    （見偵卷第44至47頁搜索扣押筆錄及扣押物品目錄表），是
    被告及丁○○於偵訊中所述容有口誤或誤記，自應以被告於
    於警詢中所述及實際起獲之1 支手槍及1 顆子彈為正確；又
    有關本案實際交付予丁○○安非他命之數量部分，業經被告
    於偵訊及本院準備程序中均稱約9 公克（見偵卷第90、91
    頁、本院96年度訴緝字第73號卷第53、54頁），證人丁○○
    於偵訊及本院審理中亦均稱為8 、9 公克或9.6 公克（見偵
    卷第92頁、本院卷第168 頁背面），互核大致相符，而此數
    量固與丁○○與被告於初始警詢中所稱之30公克不符，惟衡
    以該二人於警詢中均稱30公克安非他命僅為「雙方議定」，
    並未陳稱即為當場實際交付之數量，且以實務上一般販賣安
    非他命之市價約0.1 公克500 元之價格核算，9 公克之安非
    他命市價即已逾4 萬元，與證人丁○○於本院審理中證稱其
    交付予被告之槍枝市價約數萬元之價格（見本院卷第174 頁
    背面）亦無明顯落差，丁○○同時交付之子彈1 顆又無殺傷
    力（詳後述），衡情應無甚價值，是9 公克安非他命即顯已
    足支付系爭扣案槍彈之價款，此外，復無其他事證證明本件
    被告實際交付予丁○○之安非他命數量確多達30公克，自以
    被告於及丁○○嗣後所稱之9 公克較為可採，堪認被告原與
    丁○○約定以30公克安非他命換取系爭扣案槍彈，之後則議
    定以符合系爭扣案槍彈市價之9 公克安非他命作為實際拿取
    該等槍彈之對價無疑。
  (三)至被告雖曾爭執扣案如附表所示槍枝之滑套有卡住，應無殺
    傷力云云，證人丁○○於本院審理中亦證稱：伊與被告在試
    射扣案如附表所示槍枝後，滑套卡卡的，怪怪的等語（見本
    院卷第175 頁）。惟查，證人丁○○另證稱：之後伊沒有再
    試試看能不能再試射，所以也不確定能否再試射等語（見同
    上卷頁），且本件將94年6 月1 日在永和市○○○路○段與
    光復街口查扣之手槍1 支（槍枝管制編號0000000000號，即
    為丁○○本案交付予被告之槍枝【見本院卷第173 頁】）送
    鑑結果，係仿COLT廠CALIBER 25型半自動手槍製造之玩具手
    槍換裝土造金屬槍管改造而成之改造手槍，機械性能良好，
    可供擊發適用子彈使用，認具殺傷力之事實，有內政部警政
    署刑事警察局94年8 月8 日刑鑑字第0940111129號槍彈鑑定
    書1 份在卷可稽（見偵卷第105 至107 頁），並無被告所稱
    滑套卡住之情事，被告嗣後亦已承認持有具殺傷力槍枝之犯
    行，自不足以影響本案認定（至另在同上處所查扣之子彈1
    顆送驗結果，認係由土造金屬彈殼加裝直徑6.9mm 金屬彈頭
    而成之土造子彈，經實際試射結果，無法擊發，不具殺傷力
    ，有內政部警政署刑事警察局95年6 月5 日刑鑑字第095005
    2304號槍彈鑑定書1 份在卷可稽【見偵卷第193 、194 頁】
    ，附予敘明）。
  (四)被告雖另辯稱本件扣案槍枝係其主動帶警方至永和市起出，
    有自首之適用云云（見本院卷第101 頁背面），惟按刑法第
    62條所謂發覺，固非以有偵查犯罪權之機關或人員確知其人
    犯罪無誤為必要，而於對其發生嫌疑時，即得謂為已發覺；
    但此項對犯人之嫌疑，仍須有確切之根據得為合理之可疑者
    ，始足當之，若單純主觀上之懷疑，要不得謂已發生嫌疑（
    最高法院72年台上字第641 號判例意旨參照）。經查，被告
    前於本院96年12月25日準備程序中即已供稱：「（法官問：
    是否你主動跟警察自首說丁○○有交壹把槍給你，你藏在環
    河南路？）是我打電話叫人家交出來的，因為是我朋友拿去
    ，那時候警察根本知道，因為有線民去報」等語明確（見本
    院96年度訴緝字第73號卷第53頁），顯見警方在被告供出槍
    彈地點前，即已經由線民而知悉此犯罪事實，參以證人即本
    案查獲被告之臺北縣警察局海山分局刑事組員警甲○○於本
    院審理中證稱：當時警方是經由線報說被告持有槍械，當時
    線報是說被告持有不只1 把槍枝，之後警方即循線在板橋市
    ○○路○ 段查獲被告，查獲後先回隊部即海山分局刑事組，
    後來又出來去淡水，查獲丁○○，之後就返回海山分局刑事
    組，偵辦案件，然後移送；至於帶被告到永和的部分不是伊
    負責的，但伊當時在整理資料時有聽同案偵辦人員說要去起
    獲其他贓証物，應該是因為線報說被告持有不只1 把槍，所
    以同仁有主動問被告，依被告的供述再出去查等語（見本院
    卷第175 頁背面至178 頁），且本案警方於查獲被告時，即
    當場在被告所駕駛之自小客車上查獲1 把槍枝之事實，有搜
    索扣押筆錄及搜索扣押物品目錄表各1 份在卷可稽（見偵卷
    第39至43頁），雖該槍枝事後送驗確認並無殺傷力（見偵卷
    第106 頁槍彈鑑定書），惟此情並非當時警方所得知悉，是
    證人上開所稱依被告客觀上持有槍枝，且線報告知被告持有
    不只1 支槍等確切根據，已合理懷疑被告仍涉有其他非法持
    有槍彈之犯罪事實等語，洵屬有據，且此項犯罪事實確實存
    在，參照上開說明，被告帶同警方至現場起出如附表所示之
    槍彈，其行為顯僅該當於自白犯行，而非自首，是被告辯稱
    其已符合自首情事云云，自屬無據，附此敘明。
  (五)至本件雖因被告否認犯行，無法究明其向不詳成年人士販入
    安非他命之成本價格，且其於本案販賣毒品之對價又非現金
    ，而係扣案槍枝違禁物，而難以特定其犯行所得之實際利潤
    ，然販賣毒品因係違法行為，非可公然為之，亦無公定價格
    ，容易分裝並增減份量，而每次買賣之價量，可能隨時依雙
    方關係深淺、資力、需求量及對行情之認知、來源是否充裕
    、查緝是否嚴緊、購買者被查獲時供述購買對象之可能風險
    之評估等，而異其標準，非可一概而論，從而販賣之利得，
    除行為人就販賣之價量俱臻明確供述外，委難察得實情，然
    販賣之人從價差或量差中牟利之方式雖異，其意圖營利之販
    賣行為則同一，復衡以近年來毒品之濫用，危害國民健康與
    社會安定日益嚴重，治安機關對於販賣毒品之犯罪行為，無
    不嚴加查緝，已使毒品不易取得且物稀價昂，衡情販毒者豈
    有甘冒被取締移送法辦判處重刑之危險而以原價轉讓毒品之
    理，是其販入之價格必較其出售之價格為低，而有從中賺取
    買賣價差牟利之意圖及事實，應屬合理認定（最高法院98年
    度台上字第1424號判決意旨參照），從而衡諸常情，若非有
    利可圖，被告當可將安非他命留予自行施用，尚無理由甘冒
    遭查緝之風險，持向丁○○換取系爭扣案槍彈，堪認被告確
    係基於營利之意圖而為上開犯行甚明。
  (六)綜上，被告否認販賣第二級毒品犯行，顯屬事後圖卸之詞，
    不足採信，其犯行洵堪認定，應依法論科（至警方於94年6
    月1 日在被告自小客車內搜索查扣之槍枝1 支及子彈3 顆，
    其中子彈2 顆經送驗後雖具殺傷力【詳下述】，惟此部分事
    實未據檢察官起訴，且被告於警詢、偵訊中均稱此部分槍彈
    係其另案向真實姓名年籍不詳、綽號「小惠」、「姐仔」之
    成年女子取得，業如前述，亦無其他證據為佐，核與本案無
    涉，附予敘明）。
二、新舊法之比較：
  (一)按行為後法律有變更者，適用行為時之法律。但行為後之法
    律有利於行為人者，適用最有利於行為人之法律，刑法第2
    條第1 項定有明文。本件被告為前揭販賣第二級毒品行為後
    ，刑法總則編於94年2 月2 日修正公布後，於95年7 月1 日
    正式施行，而刑法第2 條第1 項固修正為「行為後法律有變
    更者，適用行為時之法律，但行為後之法律有利於行為人者
    ，適用最有利於行為人之法律」，此乃為與刑法第1 條罪刑
    法定主義相互契合，而貫徹法律禁止溯及既往原則，係規範
    行為後法律變更所生新舊法律比較適用之準據法，故刑法第
    2 條第1 項雖經修正，但因屬適用法律之準據法，本身即無
    所謂比較新舊法之問題，應逕適用裁判時之修正施行後刑法
    第2 條之規定以決定適用之刑罰法律；又關於新舊法律變更
    之比較適用，原則上應就罪刑有關之共犯、未遂犯、想像競
    合犯、牽連犯、連續犯、結合犯，以及累犯加重、自首減輕
    暨其他法定加減原因（如身分加減）等一切情形，綜其全部
    罪刑之結果而為比較（最高法院95年第8 次刑事庭會議關於
    中華民國刑法94年修正施行後之法律比較適用決議第一點第
    (四)小點參照）再按行為後刑法條文經修正，惟無有利、不利
    情形者，非屬法律之變更，應依一般法律適用原則，適用裁
    判時法（最高法院95年第21次刑事庭會議決議）。查本案與
    上開修法相關者：
  1.罰金部分：刑法第33條第5 款修正為「罰金：新臺幣一千元
    以上，以百元計算之」，而修正前刑法第33條第5 款係規定
    罰金一元以上，參酌罰金罰鍰提高標準條例第一條前段規定
    之提高倍數十倍，舊刑法罰金為新臺幣三元以上，比較結果
    ，以被告行為時之舊刑法相關規定較有利於被告。又槍砲彈
    藥刀械管制條例第8 條第4 項及毒品危害防制條例第4 條第
    2 項亦均有罰金之規定，依刑法第11條前段規定，亦應適用
    有利於被告之修正前刑法第33條第5 款規定。
  2.有關牽連犯部分：修正後刑法第55條已修正為：「一行為而
    觸犯數罪名者，從一重處斷。但不得科以較輕罪名所定最輕
    本刑以下之刑」，即原牽連犯部分之規定業已刪除，本案被
    告所犯販賣第二級毒品罪及持有具殺傷力改造槍彈罪間，有
    方法目的之牽連關係，如依修正前刑法第55條後段，應從一
    重之販賣第二級毒品罪處斷，然若依修正後規定，因已無牽
    連犯規定，而前揭二犯行之時間、地點及犯罪構成要件均不
    相同，自應就此二罪分論併罰，再定其應執行刑，兩者相較
    之下，以修正前之規定較有利於被告。
  3.就累犯部分：修正後刑法第47條雖增定第2 項，並將第1 項
    修正為受徒刑之執行完畢，或一部之執行而赦免後，5 年以
    內「故意」再犯有期徒刑以上之罪者，為累犯，然因被告本
    案犯行屬故意犯罪，無論依修正前後之規定，均構成累犯，
    對被告而言並無有利或不利之情形，非屬法律變更，參照最
    高法院95年度第21次刑事庭會議決議意旨，應適用裁判時法
    論之。
  4.綜上，除累犯部分非屬法律變更外，以修正前刑法較有利於
    被告，應依刑法第2 條第1 項前段，適用被告行為時之修正
    前刑法及相關規定，合予敘明。
  (二)另按毒品危害防制條例修正第4 條業於98年5 月20日以華總
    一義字第09800125141 號公布，自公布後6 個月即98年11月
    20日施行，新法第4 條規定：「製造、運輸、販賣第一級毒
    品者，處死刑或無期徒刑；處無期徒刑者，得併科新臺幣2
    千萬元以下罰金。製造、運輸、販賣第二級毒品者，處無期
    徒刑或7 年以上有期徒刑，得併科新臺幣1 千萬元以下罰金
    。製造、運輸、販賣第三級毒品者，處5 年以上有期徒刑，
    得併科新臺幣7 百萬元以下罰金。製造、運輸、販賣第四級
    毒品者，處3 年以上10年以下有期徒刑，得併科新臺幣3 百
    萬元以下罰金。製造、運輸、販賣專供製造或施用毒品之器
    具者，處1 年以上7 年以下有期徒刑，得併科新臺幣1 百萬
    元以下罰金。前五項之未遂犯罰之。」，而舊法第4 條規定
    ：「製造、運輸、販賣第一級毒品者，處死刑或無期徒刑；
    處無期徒刑者，得併科新臺幣1 千萬元以下罰金。製造、運
    輸、販賣第二級毒品者，處無期徒刑或7 年以上有期徒刑，
    得併科新臺幣7 百萬元以下罰金。製造、運輸、販賣第三級
    毒品者，處5 年以上有期徒刑，得併科新臺幣5 百萬元以下
    罰金。製造、運輸、販賣第四級毒品者，處3 年以上10年以
    下有期徒刑，得併科新臺幣3 百萬元以下罰金。製造、運輸
    、販賣專供製造或施用毒品之器具者，處1 年以上7 年以下
    有期徒刑，得併科新臺幣1 百萬元以下罰金。前五項之未遂
    犯罰之。」，經比較修正前後關於罰金刑之規定，以修正前
    法律，較有利於行為人，故依刑法第2 條第1 項前段規定，
    自應適用修正前毒品危害防制條例第4 條之規定。
三、核被告所為，係犯修正前毒品危害防制條例第4 條第2 項販
    賣第二級毒品罪、槍砲彈藥刀械管制條例第8 條第4 項未經
    許可持有具殺傷力改造手槍罪。其於販賣第二級毒品前持有
    第二級毒品之低度行為，為嗣後販賣之高度行為所吸收，不
    另論罪。其所犯上開二罪間，有方法結果之關係，為牽連犯
    ，應依修正前刑法第55條從一重之販賣第二級毒品罪處斷。
    又被告前因違反麻醉藥品管制條例、贓物等案件，分別經臺
    灣板橋地方法院、臺灣高等法院判處有期徒刑1 年、5 年6
    月、7 月、3 月確定，合併應執行有期徒刑7 年，入監執行
    後於86年5 月21日假釋出監，嗣經撤銷假釋執行殘刑於92
    年12月14日縮刑期滿執行完畢，有臺灣高等法院被告前案紀
    錄表1 份在卷可稽，其於5 年內再犯本件有期徒刑以上之罪
    ，為累犯，應依刑法第47條第1 項加重其刑。爰審酌被告以
    具殺傷力槍枝為對價，販賣第二級毒品予他人，有違國家立
    法防制毒品危害，以維護國民身心健康及社會秩序之公益目
    的，並衡以被告否認犯行之態度，暨其等智識程度、犯罪手
    段、販賣數量等一切情狀，量處如主文所示之刑（至被告犯
    罪日期雖在96年4 月24日以前，惟本院宣告其之刑已逾1 年
    6 月，不符中華民國九十六年罪犯減刑條例之減刑規定，爰
    不予減刑）。系爭扣案槍彈均為被告自丁○○處所取得販賣
    毒品之對價，係屬被告犯罪所得之財物，應依毒品危害防制
    條例第19條第1 項宣告沒收（最高法院82年度台覆字第66
    號判決意旨參照）。至本案警方在板橋市○○路○段前查獲
    被告時在被告車上查扣之手槍1 支及子彈3 顆經送驗結果，
    手槍部分認係仿WALTHER 廠PPK/S 型半自動手槍製造之金屬
    玩具手槍，經檢視，槍管內具阻鐵，無法供發射彈丸使用，
    認不具殺傷力；子彈3 顆部分，其中1 顆係由玩具金屬彈殼
    加裝直徑約7.4mm 金屬彈頭而成之改造子彈，試射後可擊發
    ，認具殺傷力；另1 顆係由玩具金屬彈殼加裝直徑約6.5mm
    之鋼珠改造而成之改造子彈，經試射可擊發，認具殺傷力；
    剩餘1 顆係玩具金屬彈殼等事實，有內政部警政署刑事警察
    局94年8 月8 日刑鑑字第0940111129號槍彈鑑定書、95年1
    月16日刑鑑字第0950004849號槍彈鑑定書及刑事案件證物採
    驗紀錄表各1 份在卷可稽（見偵卷第105 至107 、160 至16
    3 頁），其中雖有2 顆子彈具殺傷力，惟此部分犯行未據起
    訴，亦難認與本案有關，業如前述，且該等子彈既均經鑑驗
    試射，均已失其違禁物之性質，亦未經檢察官聲請宣告沒收
    ，且與當時其餘扣案之槍彈亦均非屬被告本案犯罪所得之物
    ，爰均不予宣告沒收。另證人丁○○於本院審理中雖證稱其
    於94年6 月1 日經警查獲時在其住處所扣得之安非他命0.3
    公克即為被告交付予其的9 公克中吸剩下的云云（見本院卷
    第168 頁），參以被告交付9 公克安非他命之時間為94年5
    月30日晚間7 時許，業據被告與丁○○前揭供述明確，距離
    丁○○於94年6 月1 日凌晨3 時20分許經警查獲後扣得0.3
    公克安非他命（見偵卷第1 頁臺北縣政府警察局海山分局刑
    事案件報告書）之時間僅約8 小時，若謂丁○○於此短短8
    小時內即施用8.7 公克之安非他命，實與經驗法則有違，證
    人丁○○嗣於本院審理中亦補充證稱：伊無法確定上開0.3
    公克安非他命就是本案被告交付給伊的，伊目前已印象模糊
    等語（見本院卷第179 頁），不足證明該0.3 公克安非他命
    確與本案有關，且亦非本案扣案物品，爰不予宣告沒收銷燬
    ，附予敘明。
據上論斷，應依刑事訴訟法第299 條第1 項前段，（修正前）毒
品危害防制條例第4 條第2 項、毒品危害防制條例第19條第1 項
，槍砲彈藥刀械管制條例第8 條第4 項，刑法第2 條第1 項前段
、第11條、（修正前）第55條、第47條第1 項，判決如主文。
本案經檢察官蔡元仕到庭執行職務。
中    華    民    國    99    年    7     月    23    日
                  刑事第五庭審判長法  官  林秀鳳
                                  法  官  吳維雅
                                  法  官  黃珮茹
以上正本證明與原本無異。
如不服本判決應於收受判決後10日內向本院提出上訴書狀，並應
應敘述具體理由。其未敘述上訴理由者，應於上訴期間屆滿後20
日內向本院補提理由書(均須按他造當事人之人數附繕本)「切勿
逕送上級法院」。
                            書記官  張馨尹
中    華    民    國    99    年    7     月    23    日
附錄論罪法條：
毒品危害防制條例第4條
製造、運輸、販賣第一級毒品者，處死刑或無期徒刑；處無期徒
刑者，得併科新臺幣 2 千萬元以下罰金。
製造、運輸、販賣第二級毒品者，處無期徒刑或 7 年以上有期
徒刑，得併科新臺幣 1 千萬元以下罰金。
製造、運輸、販賣第三級毒品者，處 5 年以上有期徒刑，得併
科新臺幣 7 百萬元以下罰金。
製造、運輸、販賣第四級毒品者，處 3 年以上 10 年以下有期
徒刑，得併科新臺幣 3 百萬元以下罰金。
製造、運輸、販賣專供製造或施用毒品之器具者，處 1 年以上
7 年以下有期徒刑，得併科新臺幣 1 百萬元以下罰金。
前五項之未遂犯罰之。
槍砲彈藥刀械管制條例第8條
未經許可，製造、販賣或運輸鋼筆槍、瓦斯槍、麻醉槍、獵槍、
空氣槍或第 4 條第 1 項第 1 款所定其他可發射金屬或子彈具
有殺傷力之各式槍砲者，處無期徒刑或 5 年以上有期徒刑，併
科新臺幣 1 千萬元以下罰金。
未經許可，轉讓、出租或出借前項所列槍枝者，處 5 年以上有
期徒刑，併科新臺幣 1 千萬元以下罰金。
意圖供自己或他人犯罪之用，而犯前二項之罪者，處無期徒刑或
 7 年以上有期徒刑，併科新臺幣 1 千萬元以下罰金。
未經許可，持有、寄藏或意圖販賣而陳列第 1 項所列槍枝者，
處 3 年以上10 年以下有期徒刑，併科新臺幣 700 萬元以下罰
金。
第 1 項至第 3 項之未遂犯罰之。
槍砲彈藥刀械管制條例第12條
未經許可，製造、販賣或運輸子彈者，處 1 年以上 7 年以下有
期徒刑，併科新台幣 500 萬元以下罰金。
未經許可，轉讓、出租或出借子彈者，處 6 月以上 5 年以下有
期徒刑，併科新台幣 300 萬元以下罰金。
意圖供自己或他人犯罪之用，而犯前二項之罪者，處 3 年以上
10 年以下有期徒刑，併科新台幣 700 萬元以下罰金。
未經許可，持有、寄藏或意圖販賣而陳列子彈者，處 5 年以下
有期徒刑，併科新台幣 300 萬元以下罰金。
第 1 項至第 3 項之未遂犯罰之。

司法院資訊處製作；財團法人民間司法改革基金會備份。
